【裁判字號】    97,家聲,234
【裁判日期】    970918
【裁判案由】    聲請迴避
【裁判全文】
臺灣板橋地方法院民事裁定            97年度家聲字第234號
聲  請  人  甲○○
上列聲請人因與乙○○間聲請離婚事件（97年度婚字第458號）
，聲請法官迴避，本院裁定如下：
    主  文
聲請駁回。
聲請費用由聲請人負擔。
    理  由
一、按民事訴訟法第33條第1 項第2 款所謂足認法官執行職務有
    偏頗之虞之情形，係指法官於訴訟之結果有利害關係或於當
    事人有親交嫌怨等客觀事實，足使人疑其為不公平之審判者
    而言。若法官僅於訴訟程序之指揮或容納當事人調查證據之
    聲請或其他類此情形，不能認為其有聲請迴避之原因。最高
    法院79年度台抗字第275 號著有裁判可參。且此種迴避原因
    ，依同法第34條第2 項、第284 條之規定，應提出能即時調
    查之證據以釋明之。
二、本件聲請人聲請法官郭光興迴避，係以：聲請人與相對人乙
    ○○間離婚事件（即本院97年度婚字第458 號），由郭光興
    法官審理中；因兩造的前案保護令（97家護字第56號）亦由
    郭光興法官審理，聲請人認為前案保護令之審理核發有諸多
    疑點未釐清，例如聲請人有寄答辯狀但保護令稱無答辯狀、
    前案保護令審理時法官受乙○○所誤導、又以兩造的6 歲女
    兒為唯一證人、在證據未明確及未予聲請人辯駁機會下即作
    出對乙○○有利之保護令；聲請人因此認為目前兩造的離婚
    案件（97年度婚字第458 號）不宜由相同法官郭光興審理，
    以避免法官有先入為主觀念而導致誤判，為此聲請承審法官
    郭光興迴避兩造的離婚案件審理云云。
三、經查，本件聲請人聲請法官迴避之事由，無非係以承審法官
    郭光興於前案97年度家護字第56號通常保護令中，對於聲請
    人所提之相關事證未予採納而作出不利聲請人的保護令，而
    本件離婚案件又由相同法官承審，聲請人認為有偏頗之虞云
    云。惟有關本案聲請人是否有家庭暴力行為之認定乃承審法
    官依自由心證與論理法則，本於法律之確信所為之事實認定
    ，縱與聲請人之主張迥然有別，難持此遽認承審法官之執行
    職務即因此有偏頗之虞。
    何況，承審法官就案件之見解適度公開心證，亦為民事訴訟
    程序之現行趨勢，且為學者所極力主張（見邱聯恭教授著：
    程序選擇權論第139 至178 頁），且為疏減訟源所應然且必
    要。是以，郭光興法官前審理兩造的保護令案件並核發保護
    令，法官就兩造的家暴爭執事件的心證已為兩造所知悉，亦
    不妨礙法官繼續審理兩造的離婚案件，聲請人不得就其已知
    悉法官對家暴事件的心證認定即主張法官審理偏頗不公。
四、因聲請人所舉之迴避原因，核與上述所謂足認法官執行職務
    有偏頗之虞之情形不合；且聲請人亦未提出能即時調查之證
    據以釋明法官郭光興於該案訴訟結果有利害關係或對於當事
    人有親交嫌怨等客觀事實。是以，本件聲請法官迴避，為無
    理由，應予駁回。
五、依民事訴訟法第95條、第78條，裁定如主文。
中    華    民    國    97    年    9     月    18    日
                  家事法庭      審判長法  官  林錫凱
                                      法  官
                                      法  官  黃惠瑛
以上正本係照原本作成
如對本裁定抗告須於裁定送達後5日內向本院提出抗告狀，並應
繳納抗告費新台幣1,000 元整。
中    華    民    國    97    年    9     月    18    日
                                      書記官  王苑琦


司法院資訊處製作；財團法人民間司法改革基金會備份。
